【裁判字號】    92,訴,126
【裁判日期】    920910
【裁判案由】    強盜
【裁判全文】
臺灣苗栗地方法院刑事判決                          九十二年度訴字第一二六號
    公  訴  人  臺灣苗栗地方法院檢察署檢察官
    被      告  丙○○
    選任辯護人  李世才律師
右列被告因強盜案件，經檢察官提起公訴（九十一年度偵緝字第一九九號、九十二年
度偵字第五四八號），本院判決如左：
    主  文
丙○○意圖為自己不法之所有，結夥三人以上、攜帶兇器、毀越安全設備、於夜間侵
入住宅，以強暴至使不能抗拒，而取他人之物，累犯，處有期徒刑捌年。
    事  實
一、丙○○前因贓物案件及違反麻醉藥品管理條例案件，分別判處有期徒刑七月、六
    月確定，定應執行刑為有期徒刑一年，甫於民國九十年八月二十七日執行完畢（
    構成累犯），竟仍不知悔改；與徐旻義（已於九十一年七月八日因車禍死亡，另
    由檢察官為不起訴處分確定）及另一年籍、姓名不詳之成年男子（未據起訴），
    共同基於意圖為自己不法所有之犯意聯絡，於九十一年六月十八日夜間四時許，
    結夥三人，由丙○○及徐旻義二人分持對人之生命、身體具有殺傷力，可供兇器
    使用之螺絲起子一支（由丙○○所持，未扣案）及西瓜刀一把（由徐旻義所持，
    未扣案），以破壞鐵窗後踰越窗戶之方式，共同侵入苗栗縣銅鑼鄉樟樹村四鄰五
    十號甲○○住處行竊，於打開抽屜竊得金額不詳之零錢後，適為甲○○之妻起床
    發現，而高喊「小偷」後，竟共同變更共同竊盜為共同強盜之犯意，由徐旻義持
    西瓜刀以強暴之方式強行破壞甲○○寢室房門，因甲○○持鐵棍隔房門與之對抗
    ，其所持鐵棍竟遭丙○○及另一年籍、姓名不詳之成年男子奪下，徐旻義隨即持
    西瓜刀破門進入甲○○房內（毀棄損壞部分未據告訴），並出言脅迫甲○○「快
    一點，我要錢，否則就要砍你」，此時丙○○與該不詳姓名之成年男子，則立於
    房門外徐旻義之身後。甲○○見狀欲奪下徐旻義所持西瓜刀，竟反遭徐旻義所持
    之西瓜刀傷及手指（傷害部分未據告訴），從而不能抗拒，乃不得已交付錢財，
    由甲○○之妻將屋內之新台幣（下同）一萬元交予徐旻義。徐旻義取得該一萬元
    得手後，仍不知足，復將原裝置該一萬元之皮包（內有空白支票簿二本、存摺一
    本、金融卡一張及支票二張）強行取走，始與丙○○及該不詳姓名之成年男子離
    去。嗣經警於甲○○住處窗戶玻璃上採得一枚指紋，經送驗結果係丙○○之指紋
    ，始循線查悉上情。
二、案經苗栗縣警察局苗栗分局報請臺灣苗栗地方法院檢察署檢察官偵查起訴。
    理  由
一、訊據被告丙○○就夥同徐旻義及另一名姓名、身分不詳之成年男子，於上開時間
    ，至被害人甲○○住處行竊之事實，固供認屬實，惟矢口否認有與徐旻義等三人
    共同強盜之犯行，於警訊時供稱：當時未發現財物，即返回車上休息，徐旻義及
    另一名男子仍留在屋內，約過十分鐘才跑出來，他們沒說發生何事云云（見九十
    二年偵字第五四八號卷第三十七頁警訊筆錄）；嗣於偵查中改稱：伊進入屋內後
    找不到東西，走出來時，碰到徐旻義及該名男子，乃對該二人說：「找不到東西
    ，要回車上等」，徐旻義及該名男子則逕往木材行（即被害人住處）走去，之後
    徐旻義等二人回來後，卻沒有說什麼云云（見九十一年偵緝字第一九九號卷第四
    十頁偵訊筆錄）；復於本院審理中供稱：伊將抽屜打開，只發現零錢，就把零錢
    拿出來放在桌上。在客廳時，將情形告知徐旻義二人，並表示屋內有人，叫他們
    不要進去。但徐旻義二人不聽，再行進入屋內，並打開被害人房門，伊叫他們不
    要進去，但他們不聽硬要進去。他們與被害人發生扭打時，伊就跑開云云（見本
    院九十二年八月七日訊問筆錄）。經查：
  (一)被告前開警訊、偵查及審理中之辯詞，就其為竊盜行為後，在何處碰見徐旻義等
    二人（在車上？屋外？屋內客廳？）、有無見到徐旻義與證人衝突之過程（初稱
    ：不知徐旻義等人強盜財物，繼改稱：當時在屋內客廳，曾制止徐旻義等人強盜
    ，看見徐旻義與證人發生扭打時，即逃離現場云云）等情，均先後矛盾，互核亦
    不相符。另被告初於警訊時否認涉案，供稱：九十年六月底，徐旻義表示做了本
    案，怎麼辦？伊向徐旻義表示：伊與這間公司老闆（指被害人甲○○）很熟，可
    以幫忙講一下，徐旻義乃當場交付一萬元，拜託找被害人求情。伊遂在同年九月
    間，單獨一人找甲○○云云；嗣於同日第二次警訊時供稱：是經過朋友介紹才認
    識甲○○，與甲○○有木材生意上往來，認識約一年有餘云云。於警方出示指紋
    鑑定確定其涉案時，復改稱：因為經常到上址泡茶，所以無意間留下指紋，案發
    當天在家中照顧小孩睡覺云云（見上開第五四八號卷第二十二至二十五頁警訊筆
    錄）。惟查，其實被告與被害人間，於本件強盜行為前，根本素不相識，業經本
    院於審理中訊明被害人甲○○在卷，質之被告於審理中亦不否認，是被告何以要
    在偵查中偽稱與被害人間之關係，無非係為其於事件發生後前往被害人家中一事
    自圓其說，並為其指紋留存於現場以為託詞，其所辯委無足採。參以徐旻義係在
    九十年七月八日死亡，有臺灣苗栗地方法院檢察署相驗屍體證明書一紙可稽，被
    告卻供稱：係於九十年九月間，經徐旻義委託向被害人甲○○尋求原諒云云，則
    徐旻義既已死亡在先，如何委託被告和解？且苗栗縣警察局苗栗分局於九十年六
    月八日接獲報案後，即組成專案小組，並將當日在現場採獲之指紋送鑑定，且於
    同月二十日即確定該指紋與被告相符，鎖定被告即為涉案嫌疑人之事實，業據證
    人乙○○於審理中證述甚詳，並有重大刑案通報單、偵查報告表、刑事警察局鑑
    驗書、照片等證物可佐；再參以被告竟於案發後自行前往被害人住處，向被害人
    佯稱：伊無前科，第一次犯案，希望取得原諒不要報案云云，此亦據證人甲○○
    於警訊、審理中指述一致。而被告丙○○於徐旻義車禍事故過世後，自行返還被
    害人一萬元一節，業據被告供承及被害人陳稱在卷，苟被告未參與強盜行為，焉
    知徐旻義所搶得之金額？且既未與徐旻義共同為之，又何須為徐旻義代償該一萬
    元？綜上，顯見被告係在知悉警方已發現其為涉案人之情況下，方向被害人誑稱
    其為初犯之人，並在警方偵訊時，初則否認涉案，最後在警方出示相關證據時，
    始坦承竊盜部分，但將強盜部分犯行推由已死亡之徐旻義承擔，欲置身事外。是
    被告前後所供反覆，事後所辯：未參與本件強盜案件云云，應為卸責之詞，無可
    採信。
  (二)次查，證人即被害人甲○○於警訊時亦指稱：當天凌晨四時許發現有三名歹徒要
    進入伊房間，伊與太太用力把門擋住，但他們還是把門破壞衝進來，說：我要錢
    而已，否則就拿刀殺你等語，伊就用手抓住西瓜刀，致手割傷，不得已將太太皮
    包給他們等語（見九十二年偵字第五四八號卷第三十七頁警訊筆錄）；於偵查及
    本院審理中證稱：案發當時伊太太起床上廁所時，在廚房轉角發現三人，乃大喊
    「小偷」。伊起床後亦喊「小偷」，但他們不走，拿一支刀砍臥室房門，砍門時
    伊拿鐵棍向外撞擊，鐵棍被持刀以外之人搶走，他們就把房門推開，比較矮的那
    個持刀站在前面，另二人站在該持刀者後面，持刀者表示：他要錢而已，不然要
    砍下去等語，伊見狀趨前搶刀，但手被割傷，伊就不敢再反抗，怕反抗的話，自
    尋死路，伊太太就從皮包內拿一萬元給他們，但該持刀者連同皮包也搶過去，隨
    後三人才一起離開；他們三人在搶的過程中沒有人先行離開，期間亦未曾有任何
    人有制止搶錢的表示等語（見九十一年偵緝字第一九九號卷第四十四頁訊問筆錄
    、本院九十二年八月七日訊問筆錄）。是被害人甲○○就：【(1)、係發現有「三
    人」在屋內，且該「三人」要破壞房門強行進入臥室房間；(2)、該「三人」中，
    其中一名持西瓜刀者表示：要錢而已，否則要殺你等語時，另二人站立在該持刀
    者後面；(3)、被害人持鐵棍抵抗遭持刀以外之人奪下，伊趨前欲搶西瓜刀時被持
    刀之人割傷，不得已交付一萬元，但持西瓜刀者，仍強行將皮包搶走後離開，當
    時他們「三人均在場，無人先離開，亦無人有出言制止強盜之行為」】等情，於
    偵、審中均證述一致，應可認為真實；參以被告於警訊、偵查及審理中之供述，
    當時係渠等「三人」參與本案，並無其他人參與一節，亦供述明確。被害人既始
    終均見到係「三人」為強盜行為，被告亦自承除渠等三人外並無其他人參與，則
    被告即係該三人中之一人，當屬無疑。縱證人因當時情況緊急，在燈光昏暗情形
    下，無法指認被告，惟參酌被告案發後自行拜訪證人，要求證人不要報案等情，
    益證被告係畏罪情虛，渠確有參與該三人之共同強盜行為無訛。第查，徐旻義持
    西瓜刀強行進入被害人之房間時，係以強暴手段破壞房門之方式行之，亦有該房
    門破壞之照片附卷可稽，則被告就共同正犯徐旻義持有西瓜刀且施強暴等情，自
    不得諉為不知。況衡情若被告等確係意在竊盜，又何需帶西瓜刀進入他人之住
    宅？且被告亦自承：搜獲零錢時，曾向徐旻義等人告以屋內有人等語，顯見被告
    見到徐旻義持西瓜刀進入屋內之時，主觀上即已有若竊盜經發覺，即改以持刀強
    盜之認識與意欲，而嗣後確經被害人發覺而叫喊「小偷」後，被告三人竟未迅速
    逃逸，反由徐旻義持刀強行破門，且於被害人持鐵棍抵抗時，竟仍參與徐旻義及
    另一名不詳姓名之人之共同犯行，站立於徐旻義之身後，堪認被告亦已與徐旻義
    及該第三人間，有共同變更竊盜為強盜行為之犯意聯絡與行為之分擔，均臻明確
    。
  (三)末查，本件被告竊盜行為，係於夜間四時許，所侵入者為被害人甲○○夫婦所居
    盜之人，則除被告外並另有徐旻義及一名姓名不詳之成年男子等情，均據被告於
    審理中供認不諱，復有現場遭破壞之鐵窗照片附卷可稽，且有被告遺留於窗戶玻
    璃上之指紋鑑定報告在卷可憑，是被告之竊盜行為業與刑法第三百二十一條第一
    項第一款、第二款、第三款、第四款之「結夥三人以上、攜帶兇器、毀越安全設
    備、於夜間侵入住宅」等要件相合。而被告夥同共犯徐旻義等人，於被發覺竊盜
    後，竟持用兇器，以強暴手法破壞他人臥室房門，強行在被害人不能抗拒之情形
    下奪取財物，其情狀亦與加重強盜罪之構成要件相符。從而，本件事證明確，被
    告犯行足堪認定。
二、按刑法上強盜罪與竊盜罪間，僅係取得財物之手段不同，而於圖為不法所有、以
    非法方法取得他人財物一點，兩者並無差異。倘原以竊盜之犯意著手行竊，因被
    事主發覺，而當場施以強暴、脅迫，已至使不能抗拒，嗣後復接續強取他人之物
    ，顯可認其圖為不法所有及取得他人財物之犯意，仍相一貫，雖於中途變更竊盜
    手段為強盜，僅於犯意昇高而已，其本質上已純屬強盜行為，應逕論以強盜罪。
    不能以其前段之行為，論以竊盜，後段之行為，論以強盜，而分論併罰，最高法
    院八十四年度臺上字第六三一五號、八十六年度臺上字第二三○○號、八十七年
    度臺上字第四○○八號判決，均本斯旨，合先敘明。核被告丙○○所為，係犯刑
    法第三百三十條第一項之加重強盜罪。被告丙○○與徐旻義及該不詳姓名、身分
    之人間，對上開犯行均具犯意聯絡及行為分擔，均為共同正犯。丙○○、徐旻義
    及該不詳姓名、身分之人，初則意圖行竊，經被害人發覺，乃易其初始較輕罪名
    之竊盜犯意而改為強盜之犯行，目的均在獲取他人財物，則前之竊盜行為已吸收
    於嗣後較重之強盜犯行中，不另論罪。被告與同案共犯徐旻義等人，共同毀壞被
    害人臥室房門、於被害人趨前搶奪西瓜刀時傷及被害人之手指及脅迫被害人將財
    物交出等行為，均屬強盜中施強暴行為之一部，亦不另論罪。被告以一強盜行為
    ，同時侵害甲○○夫妻二人之財產法益，為想像競合，應從一重處斷。又被告丙
    ○○前因犯贓物案件及違反麻醉藥品管理條例案件，分別經法院判處有期徒刑七
    月、六月確定，嗣經裁定應執行刑為有期徒刑一年，違反麻醉藥品管理條例案件
    部分，已先於八十六年十二月十三日執行完畢，贓物案件部分則於九十年八月二
    十七日執行完畢一節，有臺灣高等法院被告全國前案紀錄表、臺灣苗栗地方法院
    檢察署刑案資料查註紀錄表可參，其於有期徒刑之執行完畢後，五年內再犯本件
    有期徒刑以上刑之罪，為累犯，應依刑法第四十七條規定，加重其刑。爰審酌被
    告有多項前科，素行不良，竟仍不知悔改，年輕力壯而不循正途，竟於前案甫執
    行完畢，尚有另案犯罪待執行之際，與徐旻義等人再犯本件加重強盜案件，侵害
    一般人民居住及財產安全甚鉅，堪徵惡性重大，且於偵、審程序中始終否認犯行
    ，並矯詞卸責，亦足證犯後態度不佳，惟徐旻義車禍事故過世後，被告業已自行
    返還被害人一萬元，並向被害人表示歉意，請求原諒，足徵被告天良未泯等一切
    情狀，量處有期徒刑八年，以示懲儆。至被告所使用之螺絲起子一支及同案共犯
    徐旻義作案時所持之西瓜刀一把，既均未扣案，又不能證明仍然存在，為免未來
    執行困難，爰均不宣告沒收。
據上論斷，應依刑事訴訟法第二百九十九條第一項前段，刑法第二十八條、第三百三
十條第一項、第五十五條、第四十七條，判決如主文。
本案經檢察官廖啟村到庭執行職務。
中      華      民      國    九十二    年      九      月      十      日
                                  臺灣苗栗地方法院刑事第二庭
                                          法  官  楊  台  清
右正本證明與原本無異。
如不服本判決，應於判決送達後十日內向本院提出上訴狀( 應附繕本 )。
                                          書記官  李  達  成
中      華      民      國    九十二    年      九      月      十      日
中華民國刑法第三百三十條（加重強盜罪）
犯強盜罪而有第三百二十一條第一項各款情形之一者，處七年以上有期徒
刑。
前項之未遂犯罰之。
中華民國刑法第三百二十一條第一項（加重竊盜罪）
犯竊盜罪而有左列情形之一者，處六月以上、五年以下有期徒刑：
一  於夜間侵入住宅或有人居住之建築物、船艦或隱匿其內而犯之者。
二  毀越門扇、牆垣或其他安全設備而犯之者。
三  攜帶兇器而犯之者。
四  結夥三人以上而犯之者。
五  乘火災、水災或其他災害之際而犯之者。
六  在車站或埠頭而犯之者。


司法院資訊處製作；財團法人民間司法改革基金會備份。
